【裁判字號】    99,上訴,185
【裁判日期】    990324
【裁判案由】    妨害風化
【裁判全文】
臺灣高等法院刑事判決                 99年度上訴字第185號
上  訴  人  臺灣板橋地方法院檢察署檢察官
被      告  甲○○
指定辯護人  本院公設辯護人  李廣澤
被      告  乙○○
選任辯護人  扶助律師  陳雅萍  律師
上列上訴人因被告等妨害風化案件，不服台灣板橋地方法院98年
度訴字第2342號，中華民國98年11月24日第一審判決（起訴案號
：台灣板橋地方法院檢察署97年度偵字第24122號），提起上訴
，本院判決如下：
    主  文
上訴駁回。
    理  由
壹、公訴意旨略以：被告甲○○與被告乙○○基於意圖營利強制
    使人為性交之犯意聯絡，被告甲○○因得知越南籍人士阮氏
    芳（NGUYEN THI PHUONG）與本國籍男子結婚取得本國居留
    證得入境來臺，被告甲○○遂於阮氏芳離婚返回越南時，向
    阮氏芳表示將介紹其在臺灣工廠工作，阮氏芳誤信為真，乃
    於民國94年9 月30日與被告甲○○共同以依親名義入境來臺
    ，來臺後被告甲○○始告知工作性質為與不特定人從事性交
    為賣淫之工作，阮氏芳至此始知工作內容為性交易，即拒絕
    被告甲○○之要求，詎被告甲○○竟夥同姓名、年籍均不詳
    之數名成年男子，強行將阮氏芳帶至某不詳地點之咖啡館，
    由該數名不詳之成年男子圍住阮氏芳，脅迫阮氏芳交出護照
    ，並強行扣留，被告甲○○復將阮氏芳帶往臺北縣三重市○
    ○路○段40號3樓之9 ，再指示被告乙○○與阮氏芳同居一室
    ，並將房門上鎖，由被告乙○○隨時監控控制阮氏芳行動，
    被告甲○○並以「如果不做，要還20萬元」等語恐嚇阮氏芳
    ，復夥同某姓名年籍不詳之成年越南籍女子，由該女子以「
    不能逃走，逃走會被抓回來打死」等語恐嚇阮氏芳，阮氏芳
    因而心生畏懼而不敢抵抗，被告甲○○遂於一週後，將阮氏
    芳帶至三重市○○○街5號2樓203 室（起訴書略載為三重市
    ○○○街5 號，應予補充），命阮氏芳與某大陸籍女子同住
    ，並強迫阮氏芳與不特定之男客從事性交易，藉此強暴脅迫
    之方式，逼使阮氏芳違反意願與不特定男客從事性交易，且
    阮氏芳從事性交易之所得均悉數為被告甲○○所取得。嗣於
    94年10月3 日阮氏芳俟機逃出，並訴警處理，始查悉上情，
    因認被告甲○○、乙○○二人均涉犯刑法第231條之1意圖營
    利強制使人性交罪嫌。
貳、證據能力部分：
一、證人阮氏芳於偵查中之證述：
    按被告以外之人於偵查中向檢察官所為之陳述，除顯有不可
    信之情況者外，得為證據，刑事訴訟法第159 條之1第2項定
    有明文，而偵查中對被告以外之人（包括證人、鑑定人、告
    訴人、被害人及共同被告等）所為之偵查筆錄，或被告以外
    之人向檢察官所提之書面陳述，性質上均屬傳聞證據。惟現
    階段刑事訴訟法規定檢察官代表國家偵查犯罪、實施公訴，
    依法其有訊問被告、證人及鑑定人之權，證人、鑑定人且須
    具結，而實務運作時，檢察官偵查中向被告以外之人所取得
    之陳述，原則上均能遵守法律規定，不致違法取供，其可信
    度極高，職是，被告以外之人前於偵查中已具結而為證述，
    除反對該項供述得具有證據能力之一方，已釋明「顯有不可
    信之情況」之理由外，不宜以該證人未能於審判中接受他造
    之反對詰問為由，即遽指該證人於偵查中之陳述不具證據能
    力。查證人阮氏芳於偵查中接受檢察官訊問時，業經具結在
    案，有該結文1紙在卷可證（詳見97年度偵字第24122號卷，
    下稱偵查卷，第98頁），被告乙○○及其辯護人並未具體指
    摘證人阮氏芳於偵訊時之陳述有何顯不可信之情況，揆諸前
    揭說明，自難以此即認該於偵查中在檢察官面前所為之證述
    不具證據能力，因認證人阮氏芳於偵訊時所言均有證據能力
    ，得作為證據。
二、證人阮氏芳於警詢中之證詞：
    按被告以外之人於審判中滯留國外，其於檢察事務官、司法
    警察官或司法警察調查中所為之陳述，經證明具有可信之特
    別情況，且為證明犯罪事實之存否所必要者，得為證據，刑
    事訴訟法第159條之3定有明文。經查，證人阮氏芳業已於98
    年9 月間，在財團法人臺北市婦女救援社會福利基金會社工
    員陪同下，搭機返回越南，且因其並未持有本國合法護照，
    日後亦無法入境臺灣乙情，有原審法院公務電話查詢表3 紙
    附卷可佐（見原審卷第95至97頁），足認其符合上揭條文所
    規定之「審判中滯留國外」之法定事由。而卷內並無任何證
    據顯示證人阮氏芳於警詢時所言，非出於其自由意思陳述，
    或受到警員不當之誘導，且該警詢過程係由員警親至證人阮
    氏芳當時遭收容之處所即內政部入出國及移民署收容事務大
    隊台北收容所製作筆錄，採取一問一答方式，就其訊問過程
    之客觀環境及條件觀之，證人阮氏芳於警局時之陳述，應係
    出於其真意所為之證述，其警詢陳述應具有可信之特別情況
    。又證人阮氏芳於警詢所證述內容，均係本案主要事實存否
    之證明，則該審判外之陳述，具有證明犯罪事實存否之必要
    性，自屬灼明，揆諸前揭說明，證人阮氏芳於警詢時之證詞
    ，應屬於上開刑事訴訟法所規定傳聞法則之法定例外情形，
    而具有證據能力。
三、末按被告以外之人於審判外之陳述，雖不符刑事訴訟法第
    159條之1至第159條之4之規定，而經當事人於審判程序同意
    作為證據，法院審酌該言詞陳述或書面陳述作成時之情況，
    認為適當者，亦得為證據；另當事人、代理人或辯護人於法
    院調查證據時，知有第159條第1項不得為證據之情形，而未
    於言詞辯論終結前聲明異議者，視為有前項之同意，刑事訴
    訟法第159條之5亦定有明文。經查，本件判決後開所引之證
    據，被告二人及其等之辯護人、公訴檢察官雖知上開證據資
    料為傳聞證據，於本院言詞辯論終結前，均未聲明異議，本
    院審酌上開證據資料作成之情況，尚無任何違法取證之不適
    當情形及證明力明顯過低之瑕疵，亦認以之作為證據使用係
    屬適當，揆諸前開規定，認前揭證據資料均有證據能力。
、被告乙○○部分：
一、按犯罪事實應依證據認定之，無證據不得認定犯罪事實；不
    能證明被告犯罪者，應諭知無罪之判決，刑事訴訟法第154
    條第2 項、第301條第1項分別定有明文。又用以證明犯罪事
    實之證據，猶須於通常一般人均不至於有所懷疑，堪予確信
    其已臻真實者，始得據以為有罪之認定，倘其證明尚未達到
    此一程度，而有合理性之懷疑存在，致使無從為有罪之確信
    時，即應為無罪之判決，則有最高法院76年臺上字第4986號
    判例意旨可資參照。再被害人之指訴，係以使被告受刑事追
    訴為目的，其指訴是否與事實相符，仍應調查其他證據，以
    資審認，必被害人所述被害情形，無瑕疵可擊，且就其他方
    面調查，又與事實相符，始足據為有罪判決之基礎，亦有最
    高法院81年度台上字第3539號判決意旨足參。又刑事訴訟法
    第161條已於91年2月8日修正公布，其第1項規定：檢察官就
    被告犯罪事實，應負舉證責任，並指出證明之方法。因此，
    檢察官對於起訴之犯罪事實，應負提出證據及說服之實質舉
    證責任。倘其所提出之證據，不足為被告有罪之積極證明，
    或其指出證明之方法，無從說服法院以形成被告有罪之心證
    ，基於無罪推定之原則，自應為被告無罪判決之諭知，亦經
    最高法院著有92年臺上字第128 號判例意旨可參。
二、本案檢察官認定被告乙○○有與被告甲○○共同以強暴、脅
    迫之方式，逼使證人阮氏芳與不特定男客從事性交易，無非
    係以被告甲○○、乙○○之供述、證人阮氏芳之證述及證人
    阮氏芳之護照影本、出境登記表、旅客入出境明細表及現場
    蒐證照片為其論據。
三、被告乙○○堅詞否認有何圖利而強制使人為性交之犯行，於
    原審供稱：伊於94年4月至同年10、11月間確有透過被告甲
    ○○向房東陳宜青承租臺北縣三重市○○路○段40號3樓之9
    之房屋，然伊與被告甲○○僅係普通朋友關係，並不知道被
    告甲○○在經營應召站。因伊與房東陳宜青住同一棟樓，被
    告甲○○過來找陳宜青時有時會帶越南籍或大陸籍女子到伊
    住處打牌，但伊不曾過問該些女子與被告甲○○之關係，被
    告甲○○有時會在伊住處打牌打到天亮，惟伊確不記得被告
    甲○○有單獨將外籍女子留在伊住處過夜之事；又伊之左手
    上臂確有一「小鬼頭」之彩色刺青；於原審則供稱：我跟甲
    ○○是普通朋友而已，他那天是因為找不到房東才來我這邊
    聊天。阮氏芳所言不實在，因為甲○○來找我的時候，我也
    不知道她是要來做什時麼的等語。
    經查：
  (一)證人阮氏芳係於92年2 月18日與我國人民陳義芳結婚，於92
    年3月10日以依親名義來臺，迄至93年4月13日出境，旋於同
    年4月21日入境臺灣；嗣於94年9月12日與其夫陳義芳離婚而
    於同年9月13日出境後，復旋於同年9月30日以依親名義，而
    與被告甲○○搭乘同一班機來臺，來臺後並曾與不特定男子
    從事性交易約2至3日，被告甲○○則取得其中一天之性交易
    所得等情，業據證人阮氏芳於警詢、偵查中證述在卷（見偵
    查卷第43頁、95頁），且為被告甲○○所不爭執，並有證人
    阮氏芳之外僑居留資料查詢2 紙、護照影本在卷可憑（見偵
    查卷第50至54頁、第77頁），故此部分之事實應堪認定。
  (二)至被告乙○○辯稱其印象中被告甲○○並未曾帶外籍女子至
    伊租屋處居住，且其對被告甲○○圖利而媒介或強制證人阮
    氏芳來臺從事性交確不知悉乙節，則據被告甲○○於原審審
    理時以證人身分具結證稱：伊與被告乙○○是透過朋友「大
    炳」介紹認識的，伊經常出入臺北縣三重市○○路○段40號3
    樓之9被告乙○○租屋處。94年9月30日當天伊剛出國回來，
    因為已經晚上11、12點了，伊又帶著太太及小孩，伊即打電
    話問被告乙○○，今天有無要住在那邊，可否借伊帶外勞住
    在那邊一晚，被告乙○○表示其在家，但是待會要出去，所
    以伊就帶證人阮氏芳過去住，隔天中午伊就去接證人阮氏芳
    出來去買衣服。伊當時並沒有告訴被告乙○○阮氏芳來臺灣
    的目的係為賣淫，只有說伊帶朋友過去借住，亦未要求被告
    乙○○在阮氏芳住在被告乙○○住處的期間幫忙看管阮氏芳
    ，或指示被告乙○○拿色情影片給阮氏芳看。伊將阮氏芳帶
    離被告乙○○住處後，有帶阮氏芳到信義西街之房屋居住，
    原因係因為被告乙○○那邊只是借住一晚。伊去接阮氏芳時
    ，阮氏芳並未告訴伊其被被告乙○○騷擾之事。且伊將阮氏
    芳從被告乙○○的租屋處帶走後，阮氏芳亦未再與被告乙○
    ○有所接觸。嗣阮氏芳第一天賣淫的所得，係由伊取得，伊
    並未分配給乙○○。被告乙○○對於伊仲介阮氏芳來臺賣淫
    之事，確不知情等語明確（見原審卷第125至127頁）。復參
    以證人阮氏芳於警詢時並能依憑記憶帶同警方至被告乙○○
    上址租屋處拍照存證，且指稱被告乙○○之身上有一類似動
    物形狀之刺青等情（見偵查卷第47頁、第70至71頁），足以
    認定證人阮氏芳確曾於被告乙○○住處留宿之情事，故雖被
    告乙○○於原審辯稱並未有外籍女子於其住處留宿云云，難
    以採信，惟被告甲○○亦證稱：被告乙○○對於其帶阮氏芳
    來臺之目的確不知情，足認被告乙○○辯稱其並未參與本件
    犯行，尚非無據。
  (三)又被告甲○○供稱伊與證人阮氏芳於94年9 月30日抵臺當日
    已是深夜，且伊之妻子與小孩同前往機場接機，至其不及為
    證人阮氏芳尋找過夜處所乙節，核與證人阮氏芳於警詢時證
    稱：當時在機場接伊和被告甲○○的，是被告甲○○的老婆
    及2 個兒子，和一個被告甲○○的小弟等語相符（見偵查卷
    第45頁）。至被告甲○○另供承：伊於94年10月1 日中午即
    前往被告乙○○上址租屋處接阮氏芳，並轉向熟識之房東陳
    宜青承租臺北縣三重市○○○街5號2樓203 室予阮氏芳居住
    ，惟阮氏芳居住至同年10月3 日即逃跑乙節，則據證人陳宜
    青於原審審理時證稱：伊位在臺北縣三重市○○○街5號2樓
    203室之房屋張貼出租廣告後，被告甲○○打電話來承租，
    正常承租期間1年，但是被告甲○○先付伊2個月押金及1個
    月房租，並說要隔兩天才要拿證件來與伊簽約，伊即交付套
    房的鑰匙予被告甲○○。但是隔了約3天，被告甲○○就打
    電話來說不租了，伊表示押金不能退還，一個月的房租也不
    能退，被告甲○○沒有表示意見，並馬上來交還鑰匙。伊不
    知道實際住的房客是誰；但被告甲○○表示不承租，並將鑰
    匙還給伊後，伊有去看房子裡面的狀況，有一些生活用品留
    下等語（見原審卷第120頁至124頁），足見被告甲○○供稱
    係因抵臺當日臨時找不到住處始將證人阮氏芳帶往被告乙○
    ○之租屋處留宿一晚，然於翌日即將證人阮氏芳帶往臺北縣
    三重市○○○街5號2樓203室居住，嗣不到3日證人阮氏芳即
    逃跑等情應非子虛。
  (四)證人阮氏芳雖於警詢、偵查中指稱其係遭被告甲○○以介紹
    其到臺灣工廠工作為由誘騙來臺後，復指示被告乙○○監視
    其行動，而以強暴、脅迫等手段使其從事性交易云云，其指
    訴情節則有以下所列前後不一，且與常情不符之處，而難予
    以遽信：
  1.證人阮氏芳迭於警詢時、偵查中指稱：伊入境來台後，被告
    甲○○帶伊到三重的一家旅館，一到旅館，被告甲○○即命
    伊把身上的護照拿出來給他，被告甲○○命令被告乙○○與
    伊住同一個房間，由被告乙○○看管伊云云（見偵查卷第44
    頁、95頁）。惟經檢察官質以其於警詢時另表示有一群看起
    來像黑社會的人圍在其身邊，而由被告甲○○扣留其護照乙
    節是否實在時，證人阮氏芳復改口稱：那是被告甲○○帶伊
    到上開旅館前，有先去一家咖啡廳，地點伊不知道，那時候
    就有很多很像黑社會的人圍著伊，伊當時還不知道被告甲○
    ○是叫伊來台灣賣淫，伊以為只是來工作，當時伊不知道那
    些人在旁邊要做什麼云云（間偵查卷第95頁），則證人阮氏
    芳對離開機場後至抵達被告乙○○上址租屋處之前，究竟有
    無前往咖啡廳、而被眾多男子包圍乙節，前後供述已有矛盾
    、反覆不一之處。況且參以證人阮氏芳係一年輕女性（72年
    次，詳細年籍資料及其外貌、體型照片詳見上卷第70至71頁
    、73頁證人阮氏芳之護照影本及現場照片），論體型、體力
    均無法與被告甲○○相抗衡，且證人阮氏芳來臺後之住宿、
    生活費用亦係由被告甲○○負責安排，倘被告甲○○果有意
    強行扣留證人阮氏芳之護照，何需費心先將證人阮氏芳帶至
    一咖啡店，而么喝一群看似黑道之人將證人阮氏芳包圍後，
    始令證人阮氏芳交出護照，無端干冒於公開場所自曝其犯行
    予旁人知悉，而遭人報警查獲之風險？證人阮氏芳前揭證述
    情節，似已與常情相違。
  2.證人阮氏芳復指稱：被告甲○○將伊帶至三重一間旅館，並
    命被告乙○○看管伊之房間有一扇窗戶，但是鎖死無法打開
    ，房內也沒有電話，伊無法打電話跟外面連繫，被告乙○○
    也24小時看管伊。吃飯時被告乙○○會買便當給伊吃，有時
    候也會帶著伊去買吃的。該房間之窗戶向外看就能看到「小
    北百貨」之很大的招牌，且看管伊之被告乙○○也有帶伊到
    該家商店買洗髮精，所以警方帶同伊前往指認時伊一看到「
    小北百貨」就當場想起來，而能確認上址被告乙○○租屋處
    就是伊遭脅迫賣淫拘禁之處所。伊在三重旅館住了約一星期
    ，這段期間內伊有外出，被告乙○○會帶伊出去吃飯，但會
    隨時跟著伊云云（見偵查卷第45頁、72頁、95至96頁）。惟
    衡以常理，若被告甲○○係以強暴、脅迫之手段而強逼證人
    阮氏芳與不特定男子從事性交易，為防止其逃跑，並指示被
    告乙○○全天候看管證人阮氏芳，則被告二人自會極力避免
    讓證人阮氏芳有外出之機會，以免其伺機向旁人呼救或逃跑
    之可能，豈會率予帶同證人阮氏芳外出至「小北百貨」、餐
    館等公共場所購物、用餐？且參以證人阮氏芳前即曾因與我
    國人民結婚而以依親名義而先後二次入境臺灣，其在臺居住
    期間合計長達2年餘（92年3月10日至93年4月13日，及93年4
    月21日至94年9 月13日），業經認定如上，是證人阮氏芳對
    於臺灣社會之風土人情自非全然陌生；其於警詢時並表示自
    己之中文口說與聽力均可，是其警詢過程並不需通譯人員在
    場翻譯即可回答警員之詢問（見偵查卷第39頁），則縱然證
    人阮氏芳每次外出被告乙○○均會陪同，然依證人阮氏芳之
    中文口說能力、對臺灣社會之熟悉程度，其於公眾場所仍可
    輕易趁隙向旁人尋求救援而脫身才是，是證人阮氏芳前揭證
    述內容已悖於常理。
  3.證人阮氏芳復於警詢、偵查中指稱其在上址被告乙○○住處
    居住約一星期後，因為被告乙○○一直騷擾並暗示伊與其從
    事性行為，伊向被告甲○○反應後，被告甲○○即幫伊換到
    其他的住宿地方，那個地方剛好也有另一名大陸女子居住，
    該名大陸女子有跟伊說被告甲○○有交待其看管伊，而囑咐
    伊不要亂跑不要害其被懲罰，但伊住到這裡後行動自由即沒
    有被限制。賣淫期間會有小弟開車來載伊，伊就在車上等，
    如果有電話打給開車的司機，司機就載伊去到目的地，旅館
    會有人來帶伊去房間。伊大概做了3天，每天下午3點到隔日
    凌晨3點，總共做了2個客人。因為伊不想賣淫，伊即趁跟伊
    住在一起的大陸女子外出時，剛好無人看管的時候逃跑，伊
    前後賣淫的期間只有3 天云云（見偵查卷第46頁、第96、97
    頁）。然若證人阮氏芳係受到被告二人之強暴、脅迫手段始
    同意賣淫，於其賣淫期間應隨時皆有逃跑之可能，被告甲○
    ○豈會僅因證人阮氏芳反應曾受被告乙○○騷擾，而為證人
    阮氏芳更換住所後，即不再限制其行動自由？亦與常情有違
    。況證人阮氏芳係於94年9月30日入境臺灣，業據認定如上
    ，若證人阮氏芳指稱其於上址被告乙○○住處遭拘禁一星期
    之久、嗣改居住於臺北縣三重市○○○街5號2樓203室房並
    開始接客，3天後即逃跑乙節為真，應認證人阮氏芳至遲於
    94年10月10日左右即已脫離被告二人之掌控（起訴書載稱證
    人阮氏芳係於94年10月3日俟機逃出，其認定時點顯有矛盾
    ）。則倘其為避免被告二人打聽其行蹤而再度強逼其從事性
    交易，證人阮氏芳自應即刻報警而尋求相關單位之庇護，而
    得以早日返回越南，惟證人阮氏芳卻遲至其護照期限屆至後
    翌日（即97年2月13日），始出面向內政部入出國及移民署
    臺北外國人收容所自首，並於同年5月1日於警局製作筆錄舉
    發其遭被告甲○○誘騙來臺之事，有內政部警政署刑事警察
    局移送書所檢附之偵查報告（見97年度他字第3434號卷第2
    頁）、證人阮氏芳之外僑居留資料查詢2 紙、護照影本在卷
    可憑（見偵查卷，第50至54頁、第77頁）在卷可憑，顯已與
    一般遭人蛇集團誘騙至國外賣淫之女子其身心俱受創之情形
    下，急於返回本國休養之情形相悖。復衡酌證人阮氏芳於97
    年5月2日第二次警詢筆錄製作時，即請求承辦檢察官儘速為
    其找到安置處所（見偵查卷第56頁），嗣於偵查中果然即由
    相關單位安置於家園中心（見偵查卷第94頁），足認證人阮
    氏芳確有因護照到期，希冀透過司法單位介入，以使其脫離
    遭移民署收容之境況，嗣並得由我國政府機關為其擔負返國
    費用，故捏稱係遭被告二人誘騙來臺賣淫之動機。
  4.綜上所述，證人阮氏芳自被告甲○○為其承租之臺北縣三重
    市○○○街5號2樓203室住處逃跑後2年餘，亦即其護照期限
    屆滿後翌日始向內政部入出國及移民署臺北外國人收容所自
    首，且其關於被告二人係如何以強暴、脅迫手段迫使其與不
    特定男性從事性交易部分之證述內容復有上開矛盾、不符常
    情之處，自難遽採為對被告乙○○不利之認定。
四、綜上所述，本件被告乙○○雖有提供其租屋處予證人阮氏芳
    借住一晚之行為，然依被告甲○○之證述，被告乙○○僅係
    純粹基於友誼，而應允被告甲○○讓證人阮氏芳於其住處留
    宿一晚，是本院對被告乙○○是否有與被告甲○○圖利而強
    制使女子為性交或圖利而媒介女子與他人為性交行為之犯行
    ，有犯意聯絡及行為分擔乙節，猶有合理之懷疑，認尚未達
    有罪之確信，即難逕為對被告乙○○不利之認定。此外，復
    查無其他積極確切之證據足以證明被告乙○○確有如公訴意
    旨所述之犯行，揆諸前揭法條及判例意旨，其犯罪尚屬不能
    證明。
肆：被告甲○○被訴意圖營利強制使人性交部分：
一、按案件曾經判決確定者，應諭知免訴之判決，並得不經言詞
    辯論為之，刑事訴訟法第302條第1款、第307 條分別定有明
    文。又訴訟上所謂一事不再理之原則，關於實質上一罪或裁
    判上一罪，亦均有其適用（最高法院60年臺非字第77號判例
    意旨參照）。又按犯罪事實應依證據認定之，無證據不得認
    定犯罪事實，刑事訴訟法第154條第2項定有明文。
二、本案檢察官認定被告甲○○係以強暴、脅迫之方式，逼使證
    人阮氏芳與不特定男客從事性交易，無非係以被告甲○○、
    乙○○之供述、證人阮氏芳之證述及證人阮氏芳之護照影本
    、出境登記表、旅客入出境明細表及現場蒐證照片為其論據
    。被告甲○○堅詞否認有起訴意旨所指之犯行，於原審供稱
    ：伊與證人阮氏芳係於越南經由仲介「金仔」介紹而認識，
    證人阮氏芳表示其有合法護照，想要來臺從事性交易，希望
    伊先代墊機票、來臺後之生活費用等款項，再由其來臺後從
    事性交易所得中扣除，伊斯時本就在從事媒介外籍女子來臺
    賣淫之工作，阮氏芳又聲稱來臺後可為伊介紹更多小姐，伊
    始會幫阮氏芳代墊機票費用，而與其一同於94年9 月30日入
    境臺灣。阮氏芳於10月1 日晚上即有接客，伊有收到阮氏芳
    當日性交易所得。嗣阮氏芳於94年10月2 日亦有接7、8個客
    人，但應召站司機於10月3 日到阮氏芳上址租屋處欲接送其
    上班時，阮氏芳即已不見蹤影。伊並未施用任何強暴、脅迫
    手段迫使阮氏芳從事性交易；於原審亦供稱：沒有強迫阮氏
    芳，沒有控制阮氏芳的行動，且本案應為最高法院96年度台
    上字第6942號判決效力所及，且已執行完畢等語。經查：
  (一)證人阮氏芳於警詢、偵查中，關於其與不特定男性從事性交
    易係因受被告二人以強暴、脅迫手段迫使所致部分之證述內
    容有上開矛盾、不符常情之處，業經本院認定如上，自難採
    為對被告甲○○不利之認定。
  (二)惟被告甲○○自白其意圖營利，而媒介、容留證人阮氏芳與
    不特定男性為性行為，並取得證人阮氏芳於94年10月1 日之
    性交易所得乙節，則核與證人阮氏芳於警詢、偵查中證稱：
    伊換至新的住宿處的隔天，被告甲○○有叫伊去賣淫，並指
    示另一個小弟（不是被告乙○○）當司機載伊去其他旅館賣
    淫，伊不知道那些旅館的地址，到旅館時，有人會帶伊去房
    間，到房間時，客人已經在房間裡面。載伊的那名小弟跟伊
    說向客人收3000元或4000元，收完後把錢交給小弟，其會轉
    交給被告甲○○，接客完之後，那名小弟會載伊回伊居住的
    旅館，伊賣淫期間約三天，二個客人等語相符（見偵查卷第
    46頁）。從而，被告甲○○自白其意圖營利而媒介、容留證
    人阮氏芳與他人從事性行為，與事實相符，堪予採認。
  (三)基上所陳，本件依卷內現存之證據，僅足以認定被告甲○○
    係犯刑法第231 條意圖營利，媒介、容留女子與他人從事性
    行為罪，公訴意旨未察，僅憑證人阮氏芳片面而有瑕疵之指
    訴，遽認被告甲○○係犯同法第231條之1之意圖營利強制使
    人為性交罪嫌，容有未洽。
三、被告甲○○自94年12月1 日起至95年11月13日止，與張金萬
    （由臺灣高等法院臺南分院以96年度上訴字第425 號判處有
    期徒刑6月，減為有期徒刑3月，並經最高法院以96年度台上
    字第6942號駁回上訴確定）、陳正利（另由臺灣雲林地方法
    院以95年度訴字第957號審結）、李存沿、沈燕能（上2人由
    同法院以95年度訴字第827號各判處有期徒刑1年，均緩刑3
    年）、劉慧華、李阿娜、張斐然、李元、徐繹棋、林雲龍、
    黃鴻翔、蘇啟政、林瑞興等人（上9 人由臺灣桃園地方法院
    檢察署檢察官另案偵辦）共同基於意圖使女子與他人為性交
    行為，而引誘、媒介、容留以營利之犯意，成立外籍女子應
    召站，由被告甲○○攜同翻譯李阿娜至印尼引誘、媒介印尼
    籍女子DASUNI（由同法院以95年度訴字第827 號另行審結）
    、UUN UNARI（綽號：水晶）、SUSAMTI（綽號：仙蒂）、
    NUR ASIYAH（綽號：露露）來臺從事性交易，並在臺引誘、
    媒介已入境臺灣之泰國籍女子HSU NET NAPA（譯名：許念妮
    ）、越南籍女子HOANG THI VAN、DANG THIGON（綽號：豆豆
    ）、越南籍女子NGUY-ENTH INGOC PHAT及中國大陸女子陳愛
    菊、陳文平等人從事性交易。被告甲○○於DASUNI、UUN
    UNARI、SUSAMT I、NURA SIYAH、HSUNETNAPA、HOANG THI
    VAN、DANG THI GON、NGUY-ENTH INGO-CPHAT、陳愛菊、陳
    文平等10人在臺灣期間，先後：(1)於95年3月間命在其應召
    集團從事司機工作之張金萬，載送DASUNI至陳正利所經營位
    於雲林縣斗六市○○路599號之「女兒鄉美容養生館」內從
    事性交易。(2)於95年5、6月間再命張金萬將DASUNI、NGUY-E
    NTH INGOC PHAT載送至李存沿、沈燕能所經營設址在雲林縣
    斗六市○○○路○段411號之「學生妹美容坊」從事性交易。
    嗣於95年8月9日22時許，沈燕能媒介男客李允中與DASUNI在
    「學生妹美容坊」性交易，適雲林縣警察局督察室接獲線報
    ，會同雲林縣警察局斗六分局前往「學生妹美容坊」，當場
    查獲上情，並扣得潤滑劑2瓶、使用過之保險套2個、未使用
    過保險套1個、媒介性交易犯罪所得2,800元、帳冊1本、DJO
    N GOINA護照1本、NGUYENTH INGOC PHAT護照1本等物。(3)於
    94年12月1日至95年11月13日間，命張金萬將UUNUN ARI、S
    USAMTI、NUR ASIYAH、HSU NETNAPA、HOANG THI VAN、DANG
    THI GON、陳愛菊、陳文平等人分別載送至張斐然、李元、
    徐繹棋、林雲龍、黃鴻翔、蘇啟政、林瑞興等人所經營之「
    比佛利汽車旅館」（址設桃園縣蘆竹鄉○○路197之9號）、
    「27美容坊」內（址設雲林縣林內鄉○○路○段48號、50號
    ）從事性交易，而涉犯刑法第231條意圖營利，引誘、容留
    、媒介女子與他人為性交行為罪（下稱前案），業經臺灣高
    等法院臺南分院以96年度上訴字第425號判處有期徒刑1年5
    月，減為有期徒刑8月又15日，嗣並經最高法院於96年12月6
    日以96年度台上字第6942號駁回上訴確定等情，有原審被告
    前案紀錄表及前揭判決書各1份附卷可稽（見偵查卷第114至
    124頁，下稱前案）。
四、而按刑事法若干犯罪行為態樣，本質上原具有反覆、延續實
    行之特徵，立法時既予特別歸類，定為犯罪構成要件之行為
    要素，則行為人基於概括之犯意，在密切接近之一定時、地
    持續實行之複次行為，倘依社會通念，於客觀上認為符合一
    個反覆、延續性之行為觀念者，於刑法評價上，即應僅成立
    一罪。學理上所稱「集合犯」之職業性、營業性或收集性等
    具有重複特質之犯罪均屬之，例如經營、從事業務、收集、
    販賣、製造、散布等行為概念者（參照最高法院95年台上字
    第1079號、95年台上字第3937 號 、95年台上字第4686號判
    決意旨），查被告甲○○涉犯本案之犯罪時間係94年9 月30
    日至同年10月3 日（即證人阮氏芳入境臺灣後，與不特定男
    客從事性交易約3 天之期間），與前案犯罪時間係自94年12
    月1日起至95年11月13日相較，中間僅間隔約不到2個月。而
    證人阮氏芳於警詢、偵查中亦一再提及伊居住在被告乙○○
    上址租屋處，及嗣居住在臺北縣三重市○○○街5號2樓203
    室時，分別有見到不知真實姓名年籍之越南籍女子及大陸籍
    女子各乙名（見偵查卷第45至46頁、第96至97頁）；被告乙
    ○○則供承94年4 月至同年10、11月間伊承租臺北縣三重市
    ○○路○段40號3樓之9 房屋期間，被告甲○○過來伊住處打
    牌時，有時會帶越南籍或大陸籍女子一同來等語（見偵查卷
    第18頁、第105至106頁），均足徵被告甲○○辯稱其於96年
    9 月底、10月初之前，即已為圖利而媒介、容留外籍女子與
    他人為性行為之犯行乙節非虛，被告甲○○既基於概括之犯
    意，在密切接近之一定時、地反覆持續實行媒介、容留外籍
    女子與他人為性行為，則本案與前案間應具有集合犯之實質
    上一罪關係，故本案與前案為實質上一罪之同一案件。則本
    案檢察官提起公訴之事實自為前案確定判決既判力效力所及
    。從而，本案被告被訴之事實，既曾經有罪判決確定，揆諸
    前揭法律規定及判例意旨，自應為諭知免訴之判決。又刑事
    判決得就起訴之犯罪事實變更檢察官起訴所引應適用之法條
    者，以科刑或免刑判決為限，檢察官以殺人未遂起訴，經原
    審審理結果，認為被告所犯實為傷害罪，未經合法告訴，則
    於判決理由欄敘明其理由逕依刑事訴訟法第303條第3款諭知
    不受理判決即可，尚無適用同法第300 條之餘地，亦有最高
    法院71年度台上字第6600號判決意旨可資參照。本件既經認
    定非屬科刑或免刑判決，自無庸變更起訴法條，附此敘明。
伍、原審因而為被告乙○○無罪及被告林志誠部分免訴之判決，
    核無不當。
一、檢察官上訴意旨以：
  (一)檢察官於98年9月30日準備程序聲請對被告2人進行測謊鑑定
    ，以補被害人之證述，按測謊結果對被告之犯行是否成立，
    具關鍵性之影響，原審未予調查，亦未交代不予調查之理由
    ，顯未盡調查之能事。
  (二)阮氏芳確曾於被告乙○○住處留宿之情事，為原審所認定，
    顯見被告乙○○確實應被告甲○○之要求而提供住處，而證
    人甲○○於原審已證稱被告乙○○知悉其從事人力仲介及仲
    介賣淫，則被告甲○○於深夜11、12點帶同一外籍女子向被
    告乙○○借用住處，被告乙○○竟予同意並與被害人阮氏芳
    共同於該處過夜，其所為不無幫助被告甲○○為刑法第231
    條犯行之可能。
  (三)甲○○前經台灣高等法院台南分院以96年度上訴第425 號判
    處有期徒刑6月，減為有期徒刑3月，並經最高法院以96年度
    台上字第6942號駁回上訴確定之案件，係以與他人共同成立
    應召集團之方式為刑法第231條犯行，行為地均在雲林縣斗
    六市，而本件係被告甲○○以自己之金錢支付被害人阮氏芳
    入境之費用，阮氏芳自行進行性交易後償還前開費用，性交
    易地點均在台北縣，是兩案犯罪之手段與地點均不同，原審
    未加以論析，逕以兩案犯罪時間接近，即認本案受前案判決
    效力所及而為免訴判決，係屬理由不備云云。
二、惟查：
  (一)測謊報告僅得作為判決參考，不足據為認定被告犯罪之惟一
    證據，按本件起訴所憑證據僅有被害人單方之指訴，而被害
    人之指訴復有前後不一及與常情不符之瑕疵而無足採。承前
    所述，本案並無積極證據足證被告乙○○有公訴意旨所指之
    犯行，則本案縱經測謊，無論該測謊報告結果為何，於未能
    積極提出其他證據之情形下，均無法據為本案認定被告犯罪
    之依據，是測謊鑑定於本案實無必要，且公訴人於原審審理
    期日審判長於證據調查完畢後，亦曾詢問尚有證據請求調查
    ？公訴人當場表示：「無。」證據聲請調查，則原審就測謊
    鑑定是否採行自無庸予以論酌，上訴意旨指摘原判決就此請
    求未予交代，顯已失據。
  (二)被告甲○○於原審證述內容：「94年9月30日當天伊剛出國
    回來，因為已經晚上11、12點了，伊又帶著太太及小孩，伊
    即打電話問被告乙○○，今天有無要住在那邊，可否借伊帶
    外勞住在那邊一晚，被告乙○○表示其在家，但是待會要出
    去，所以伊就帶證人阮氏芳過去住，隔天中午伊就去接證人
    阮氏芳出來去買衣服。伊當時並沒有告訴被告乙○○阮氏芳
    來臺灣的目的係為賣淫，只有說伊帶朋友過去借住…，伊將
    阮氏芳帶離被告乙○○住處後，阮氏芳亦未再與被告乙○○
    有所接觸。」，此與被告甲○○證稱被告乙○○知悉其從事
    人力仲介等情並不違背，且甲○○亦明確證稱並無告知被告
    乙○○阮氏芳來台之目的是為賣淫，則被告乙○○於未知悉
    阮氏芳之來台目的之前提下，基於朋友情誼，將租屋處借予
    甲○○供外勞暫借住一晚之行為，曷能遽論以幫助甲○○為
    刑法第231條犯行？
  (三)被告甲○○涉犯本件之犯罪時間係94年9月30日至同年10月3
    日，與前案犯罪時間係94年12月1 日起至95年11月13日止，
    二者間隔不到2 月，而證人阮氏芳於警詢、偵查中亦提及伊
    居住在告乙○○上址租屋處及嗣後居住於台北縣三重市○○
    ○街5號2樓203室時，分別有見到不知真實姓名年籍之越南
    女子及大陸籍女子各乙名（見偵查卷第45至46頁、96至97頁
    ），被告乙○○則供稱94年4月至同年10、11月間，伊承租
    台北縣三重市○○路○段40號3樓之9房屋期間，被告甲○○
    過來伊住處打牌時，有時會帶越南籍女子或大陸籍女子一同
    來等語（見偵查卷第18頁、105至106頁）。均足徵被告甲○
    ○辯稱其於96年9月底、10月初之前，即已為圖利而媒介、
    容留外籍女子與他人為性行為之犯行乙節非虛，被告甲○○
    既基於概括之犯意，在密切接近之一定時、地反覆持續實行
    媒介、容留外籍女子與他人為性行為，犯意並無中止或變更
    之情。則本案與前案間應具有集合犯之實質上一罪關係，並
    不因行為地點在雲林縣斗六市或台北縣三重市而有所影響，
    故本案與前案為實質上一罪之同一案件，本件檢察官對被告
    甲○○提起公訴之事實既為前案確定判決效力所及，原審即
    應依法而為免訴之判決。
  (四)綜上，本件公訴人仍執前詞指摘原判決不當，核為無理由，
    應予駁回。
據上論斷，應依刑事訴訟法第368條，判決如主文。
本案經檢察官吳國南到庭執行職務。
中    華    民    國    99    年    3     月    24    日
                    刑事第二庭  審判長法  官    洪光燦
                                      法  官    林恆吉
                                      法  官    楊照男
以上正本證明與原本無異。
檢察官如不服本判決，應於收受送達後10日內向本院提出上訴書
狀，其未敘述上訴之理由者並得於提起上訴後10日內向本院補提
理由書（均須按他造當事人之人數附繕本）「切勿逕送上級法院
」。
                                      書記官    陳紀語
中    華    民    國    99    年    3     月    24    日

司法院資訊處製作；財團法人民間司法改革基金會備份。
